【裁判字號】    96,交聲,1150
【裁判日期】    970508
【裁判案由】    違反道路交通管理處罰條例聲明異議
【裁判全文】
臺灣臺北地方法院交通事件裁定        96年度交聲字第1150號
原處分機關  臺北市交通事件裁決所
異議人即
受處分人    甲○○
上列異議人即受處分人因違反道路交通管理處罰條例案件，對於
臺北市交通事件裁決所中華民國96年9 月29日北市裁二字第裁22
-ZIP001654號裁決（原舉發案號：內政部警政署國道公路警察局
舉發違反道路交通管理事件通知單，公警局交字第ZIP001654 號
）聲明異議，本院裁定如下：
    主  文
異議駁回。
    理  由
一、按汽車行駛於應繳費之公路、橋樑、隧道或輪渡，不依規定
    繳費者，處汽車所有人或駕駛人新臺幣（下同）3000元以上
    6000元以下罰鍰，並追繳欠費；汽車行駛於高速公路、快速
    公路或設站管制之道路，有其他違反管制規定之行為，處駕
    駛人600 元以上1200元以下罰鍰，道路交通管理處罰條例第
    27條第1 項、第33條第3 項定有明文。再按交通部臺灣區○
    道○○○路局為辦理電子收費申裝及欠費追繳作業，依據「
    公路通行費徵收管理辦法」（以下簡稱本辦法）相關規定訂
    定「交通部臺灣區○道○○○路局電子收費申裝及欠費追繳
    作業注意事項」（以下簡稱注意事項）；依本辦法第15條規
    定，用路人不依規定繳費者，營運單位應依用路人不同之欠
    費行為，依本局（指高速公路局）查明之車籍資料，製發「
    補繳通行費及作業處理費通知單」，追繳通行費並加收作業
    處理費用；用路人應於通知單所列之繳費期限內完成補繳程
    序，逾期未繳納則移送相關警察單位依法處理，注意事項第
    1 條、第13條第1 項、第17條第3 項亦分別定有明文。又「
    行經高速公路收費站未依規定繳費，當可援依道路交通管理
    處罰條例第27條第1 項之規定處罰，並無疑義；另針對行經
    高速公路收費站未依高速公路及快速公路交通管制規則第23
    條規定及相關標誌標線指示行駛過站者，如非電子收費使用
    者行駛電子收費車道或未持用回數票行駛回數票專用道等，
    則依道路交通管理處罰條例第33條第3 項規定處罰，亦已明
    確於違反道路交通管理事件統一裁罰基準表規定備註說明。
    惟汽車行經收費站未依指示車道過站而續有未依規定繳費之
    行為，當另有前揭說明同條例第27條規定處罰之適用」，亦
    經交通部於民國95年9 月21日以交路字第0950009048號函釋
    在案。故行經高速公路收費站未依高速公路及快速公路交通
    管制規則第23條規定及相關標誌標線指示行駛過站者，例如
    ：非電子收費使用者行駛電子收費車道或未持用回數票行駛
    回數票專用道等情形，應依道路交通管理處罰條例第33條第
    3 項之規定，處駕駛人600 元以上1200元以下之罰鍰；若經
    通知補繳而續有未依規定繳費之行為，另有同條例第27條規
    定處罰之適用，核先敘明。
二、本件異議人即受處分人甲○○駕駛車號6E-1172 號自小客車
    ，於民國96年2 月20日下午5 時59分許，行經國道高速公路
    七堵收費站北上第7 車道（電子收費車道），未依規定繳費
    ，經主管機關依追繳注意事項規定，通知異議人應於96年4
    月10日前補繳，異議人未依規定於期限內補繳（遲至同年9
    月10日始補繳），經原舉發單位即內政部警政署國道公路警
    察局，以補繳截止日之96年4 月10日為違規時間，依道路交
    通管理處罰條例第27條第1 項之規定，於96年7 月9 日製發
    舉發違反道路交通管理事件通知單（以下簡稱舉發通知單）
    逕行舉發。嗣異議人於同年8 月7 日提出陳述，原處分機關
    認無理由，乃依道路交通管理處罰條例第27條第1 項，於96
    年9 月29日以北市裁二字第裁22-ZIP001654號裁決書裁處30
    00元罰鍰，異議人不服該處分，而於同日聲明異議等情，有
    上開舉發通知單、裁決書附卷可稽。
三、聲明異議意旨略以：異議人於上開時地因誤闖ETC 電子收費
    車道，於96年5 月22日繳納罰緩；嗣又接獲上開3000元罰緩
    通知，經申訴方知須補交通行費40元，因異議人未居住在戶
    籍地址，未收到補繳通知單，非蓄意不繳，且已於同年9 月
    10日補繳通行費，詎仍要繳納罰緩云云。經查：本件異議人
    因未裝設OBU 裝置，竟仍於上開時地行駛ETC 電子收費車道
    而為違反管制規定之行為，已於96年5 月22日自行繳納罰緩
    600 元之事實，為異議人所不爭執，復有本件逕行舉發通知
    單及舉發照片、違規查詢報表（單號：ZIP001080） 、代收
    專用繳款證明（收據）附卷可稽，是本件異議人駕駛上開自
    小客車行駛高速公路，於駛進收費站繳費時，未依標誌指示
    過站繳費之違規事實，應堪以認定。惟依前揭說明，非電子
    收費使用者行駛電子收費車道，除依道路交通管理處罰條例
    第33 條 第3 項之規定，處駕駛人600 元以上1200元以下之
    罰鍰外，若經通知補繳通行費而續有未依規定於期限內繳費
    之行為，另有同條例第27條規定處罰之適用，已如前述。本
    件異議人雖以未居住戶籍地址故未收到補繳通知單，經申訴
    方知尚須補交通行費40元，且於96年9 月10日補繳完畢，非
    蓄意不繳云云置辯，惟本件遠通電收股份有限公司（以下簡
    稱遠通公司）已製發繳款期限為96年4 月10日、應繳總額為
    40元之「補繳通行費及作業處理費通知單」（以下簡稱補繳
    通知單），交由郵政機關向異議人位在臺北市○○區○○路
    19之1 號3樓 戶籍地送達，並於96年3 月27日由其弟吳漳樂
    簽收在案，有遠通公司97年4 月21日總發字第09700384號函
    所附補繳通知單、臺灣郵政股份有限公司臺北郵局97年4 月
    30日北三投字第0970800050號函所附掛號郵件簽收紀錄在卷
    可憑。按處理違反道路交通管理事件，有關文書送達之程式
    ，依行政程序法之規定，又送達，於應受送達人之住居所、
    事務所或營業所為之，再於應送達處所不獲會晤應受送達人
    時，得將文書付與有辨別事理能力之同居人、受僱人或應送
    達處所之接收郵件人員，違反道路交通管理事件統一裁罰基
    準及處理細則第5 條、行政程序法第72條第1 項前段、第73
    條第1 項分別定有明文；而所稱「住居所」，係民法上概念
    ，指當事人依一定事實，足認以久住之意思，住於一定之地
    域者，即為設定其住所於該地，所謂「一定事實」，包括戶
    籍登記、居住情形等，以戶籍登記資料為主要依據，但不以
    登記為要件。查本件遠通公司既將補繳通知單送達於異議人
    戶籍地址，且經同址有辨別事理能力之親屬收受，異議人如
    有戶籍地址與實際住居所不同情事，本應自行向相關主管機
    關陳報實際住居所，實難課以相管主管機關訪查其實際住居
    所之責，異議人若未遷移戶籍地址或陳報新址，自應隨時注
    意戶籍地址有無相關郵件送達，尚不得以依法得代為收受送
    達文書之人未告以收受為由卸責，足見上開補繳通知單已生
    合法送達之效力，異議人遲至96年9 月10日始補繳通行費，
    經原舉發單位即內政部警政署國道公路警察局，以補繳截止
    日之96年4 月10日為違規時間，依道路交通管理處罰條例第
    27條第1 項之規定，製發本件舉發通知單逕行舉發，原處分
    機關並據此裁處異議人應繳納罰鍰3000元，於法並無違誤，
    異議人猶以前情為辯，委無可採。本件異議人之異議為無理
    由，應予駁回。
四、據上論斷，應依道路交通案件處理辦法第19條，裁定如主文
    。
中    華    民    國    97    年    5  月       8     日
                  交通法庭  法  官  孫正華
上正本證明與原本無異。
如不服本裁定，應於裁定送達後5 日內向本院提出抗告狀。
                            書記官  葉潔如
中    華    民    國    97    年    5     月    15    日


司法院資訊處製作；財團法人民間司法改革基金會備份。
